【裁判字號】    94,訴,1158
【裁判日期】    950412
【裁判案由】    殺人未遂
【裁判全文】
臺灣高雄地方法院刑事判決              94年度訴字第1158號
公  訴  人  臺灣高雄地方法院檢察署檢察官
被      告  丁○○
                    10號2樓.
指定辯護人  本院公說辯護人壬○○
被      告  辛○○
選任辯護人  劉啟輝律師
上列被告等因殺人未遂等案件，經檢察官提起公訴（93年度偵字
第18769 號），本院判決如下：
    主  文
丁○○殺人未遂，累犯，處有期徒刑柒年；又共同連續傷害人之
身體，累犯，處有期徒刑貳年。應執行有期徒刑捌年陸月。
辛○○共同連續傷害之人身體，處有期徒刑參年。
    事  實
一、丁○○前於民國88年間因傷害案件，經本院以88年度易字第
    5032號判處有期徒刑4 月，如易科罰金，以300 元折算1 日
    確定，並於89年4 月28日易科罰金執行完畢。詎丁○○仍不
    知悔改，於93年5 月1 日凌晨3 時許，因辛○○不滿其女性
    友人己○○與癸○○、庚○○、丙○○、甲○○、乙○○等
    人，在位於高雄縣鳳山市○○路之「閤家歡KTV 」309 號包
    廂內唱歌聊天，辛○○竟夥同丁○○及不詳姓名之成年男子
    10餘人，基於共同傷害人之身體之犯意聯絡，推由丁○○手
    持機車大鎖與該等不詳姓名之成年男子進入該309 號包廂內
    ，先行共同圍毆癸○○，惟丁○○可預見以機車大鎖毆擊他
    人頭部可能造成死亡之結果，竟單獨萌生縱然發生死亡結果
    亦不違背其本意之不確定殺人犯意，執意持該機車大鎖由上
    往下朝癸○○頭部猛力揮擊，在場其他不詳姓名之成年男子
    復行以拳腳毆打庚○○，丁○○承原本之傷害犯意繼而加入
    以機車大鎖擊中庚○○之頭部，在旁之丙○○見癸○○、庚○○分別遭毆打欲上前阻止時，又遭在場不詳姓名之成年男
    子，以該包廂內之鐵製垃圾桶毆打，嗣辛○○進入該包廂內
    喝令丁○○等人不要再打了，丁○○及該等不詳成年男子立
    即停手，並陸續隨同辛○○迅速離開現場，癸○○因遭圍毆
    而受有頭部外傷併頭皮撕裂傷、顱骨骨折及蜘蛛膜下出血、
    左耳撕裂傷，而有生命危險，庚○○則受有頭部外傷、頭皮
    撕裂傷6 ×1 平方公方、4 ×1 平方公方、2 ×1 平方公方
    ，丙○○則受有頭部外傷、併頭皮血腫等傷。嗣警方據報後
    到場處理，將癸○○、庚○○及丙○○送醫救治，癸○○始
    倖免於難。
二、案經癸○○、庚○○、丙○○訴由高雄縣政府警察局鳳山分
    局報告臺灣高雄地方法院檢察署檢察官偵查起訴。
    理  由
壹、程序部分：
一、按被告以外之人（包括證人、鑑定人、告訴人、被害人及共
    同被告等）於偵查中向檢察官所為陳述，除顯有不可信之情
    況者外，得為證據，刑事訴訟法第159 條之1 第2 項定有明
    文。偵查中對被告以外之人所為之偵查筆錄，性質上係屬傳
    聞證據。惟現階段刑事訴訟法規定檢察官代表國家偵查犯罪
    、實施公訴，依法其有訊問被告之權，證人且須具結，而實
    務運作時，檢察官偵查中向被告以外之人所取得之陳述，原
    則上均能遵守法律規定，不致違法取供，其可信度極高，職
    是，被告以外之人前於偵查中已具結而為證述，除反對該項
    供述得具有證據能力之一方，已釋明「顯有不可信之情況」
    之理由外，不宜以該證人未能於審判中接受他造之反對詰問
    為由，即遽指該證人於偵查中之陳述不具證據能力。查本件
    證人己○○、乙○○於檢察官偵查中為陳述（見偵卷第48頁
    至第51頁），並無證據顯示檢察官在偵查時有不法取供之情
    形，本院亦查無證據顯示上開證述有顯不可信之情況，依上
    開說明，證人己○○、乙○○之證言自均具有證據能力。
二、於92年2 月6 日修正公布、同年9 月1 日起施行之刑事訴訟
    法第158 條之3 規定：「證人、鑑定人依法應具結而未具結
    者，其證言或鑑定意見，不得作為證據」，是自92年9 月1
    日起，證人除有同法第186 條第1 項規定不得令具結之情形
    外，均應令具結，否則其證言即不具證據能力，不得採為判
    決基礎（最高法院93年台上字第6578號判決意旨參照）。告
    訴人與被害人乃被告以外之第三人，本質上屬於證人，其陳
    述被害人之被害經過時，亦應依上揭人證之法定偵查、審判
    程序具結陳述，方得作為證據，本件告訴人癸○○、庚○○
    、丙○○於偵查中以告訴人之身分到庭陳述，若認其係證人
    ，本應命其具結，惟檢察官既未令其具結，又未說明不得命
    其具結之原因，竟率予踐行證據調查程序，是以告訴人癸○○、庚○○、丙○○未經具結之陳述（見偵卷第16頁至第18
    頁、第71頁至第72頁），自無證據能力，不得採為裁判之基
    礎。
三、又依刑事訴訟法第159 條之5 規定，被告以外之人（包括證
    人、鑑定人、告訴人、被害人及共同被告等）於審判外之陳
    述雖不符刑事訴訟法第159 條之1 至第159 條之4 等4 條之
    規定，而經當事人於審判程序同意作為證據，或當事人、代
    理人、辯護人未於言詞辯論終結前聲明異議者，法院審酌該
    言詞陳述或書面陳述作成時之情況，認為適當者，亦得為證
    據。此規定之立法意旨在於傳聞證據未經當事人之反對詰問
    予以核實，原則上先予排除。惟若當事人已放棄反對詰問權
    ，於審判程序中表明同意該等傳聞證據可作為證據，基於尊
    重當事人對傳聞證據之處分權，及證據資料愈豐富，愈有助
    於真實發見之理念，且強化言詞辯論主義，使訴訟程序得以
    順暢進行，上開傳聞證據亦均具有證據能力。查國軍高雄總
    醫院所出具關於告訴人癸○○、庚○○、丙○○傷勢之診斷
    證明書（警卷第22頁至第24頁）、國軍高雄總醫院說明告訴
    人癸○○、庚○○傷勢有無致命危險之函文及其所附病歷資
    料（本院一卷第349 頁至第383 頁），均屬被告以外之人於
    審判外之書面陳述，且不符刑事訴訟法第159 條之1 至第15
    9 條之4 等條文之規定，本無證據能力。惟上開診斷證明書
    ，業經被告2 人及其辯護人表示同意作為證據（見本院一卷
    第48頁、第73頁），而國軍高雄總醫院函文及其所附病歷資
    料，業於本院審理時經審判長提示並告以要旨，檢察官、被
    告及其辯護人均表示沒意見（本院二卷第42頁），而未於言
    詞辯論終結前聲明異議，應視為已同意作為證據；且經本院
    審酌該上開書面陳述作成時，均無外力介入，虛偽之可能性
    極低，以之為證據並無不當，依同法第159 條之5 第1 項、
    第2 項之規定，上開書面陳述亦均得作為證據。
四、又按被告以外之人於檢察事務官、司法警察官或司法警察調
    查中所為之陳述，與審判中不符時，其先前之陳述具有較可
    信之特別情況，且為證明犯罪事實存否所必要者，得為證據
    ，刑事訴訟法第159 條之2 定有明文。辛○○之辯護人雖主
    張證人己○○在警詢之陳述屬傳聞證據而無證據能力，惟查
    ，證人己○○在司法警察調查中就辛○○如何得知癸○○等
    人在309 號包廂、辛○○於案發當時是否夥同其他人至309
    號包廂指示其離去以及辛○○是否不滿其與癸○○等人一同
    在309 號包廂唱歌聊天等情之證述，與審判中之證述不符，
    而有避重就輕之情事，本院衡酌證人己○○於就上開等節於
    警詢之陳述距案發時間近，不及思慮為他人脫罪，較無受外
    力干擾之情形，無理由故意陷害他人，並有其父親在場陪同
    製作筆錄，難認有何遭不法取證之情事，且其亦證述在警詢
    之陳述係出於自由意志（參見本院一卷第115 頁），是己○○警詢中之陳述，具有較為可信之情況，且為證明被告辛○○與被告丁○○是否有共同行為決意而推由被告丁○○夥同
    數名不詳成年男子於前揭時地毆傷告訴人癸○○等人之必要
    證詞，依前揭規定，自應具有證據能力，得作為證據。
五、被告辛○○之辯護人主張證人乙○○在檢察官偵訊中指述辛○○唆使丁○○毆打告訴人癸○○等3 人部分，係證人個人
    臆測之詞，並無證據能力云云。依刑事訴訟法第160 條規定
    ，證人之個人意見或推測之詞，除以實際經驗為基礎者外，
    不得作為證據。查證人乙○○於偵查中證述：「（檢察官問
    ：你不認識被告2 人為何會記得他2 人是穿何衣及所站位子
    ？）…辛○○是因他第1 次有進來，第2 次進來是站在中間
    ，他站在中間說不要打了，我聽他的語氣覺得他是做假好人
    ，實際上那群人他都有認識，所以我認為他是在指揮他們打
    。（檢察官問：那些人如何進來？）第1 次辛○○把人帶走
    ，第2 次就一群人衝進來，在打的時候辛○○就進來了。（
    檢察官問：辛○○說不要打了有無出手去制止？）沒有出手
    制止。（檢察官問：辛○○有無表示何事不要打了？）沒有
    ，所以我認為他是說假的。」（偵卷第49頁）等語，係以其
    實際在場經歷作為推測之基礎，並非妄加臆測之詞，依上開
    規定，自得作證據，辯護人前開主張，容有誤會。
貳、實體部分：
一、訊據被告丁○○固坦誠有於前揭時、地持機車大鎖進入「閤
    家歡KTV 」309 號包廂，惟矢口否認有何殺人及共同傷害犯
    行，辯稱：伊於案發當日聞悉「閤家歡KTV 」309 號包廂內
    有人鬥毆之聲音，伊擔心該包廂內是否有自己友人遭人毆打
    ，遂持機車大鎖進入309 包廂欲相助友人，惟伊並未以該機
    車大鎖毆打告訴人癸○○等3 人，伊當日所攜帶之機車大鎖
    係友人購買機車，伊欲介紹自己的機車大鎖予該友人購買方
    攜往「閤家歡KTV 」云云；被告辛○○則矢口否認有何參與
    被告丁○○夥同不詳成年男子共同歐傷告訴人癸○○等3 人
    之犯行，辯稱：伊與己○○僅普通朋友，伊並無因不滿己○○與告訴人癸○○、庚○○、丙○○一起唱歌聊天即推由被
    告丁○○等人毆傷告訴人癸○○等3 人，伊在「閤家歡KTV
    」大廳吧台處聞悉309 號包廂內有人鬥毆，更前往309 號包
    廂內勸架云云。惟查：
(一)告訴人癸○○、庚○○、丙○○於前揭時、地遭人以機車大
    鎖、鐵製垃圾桶及拳腳毆打乙節，業據證人即告訴人癸○○
    於本院審理時證稱：「（辯護人劉啟輝問：你現在能否指認
    打你的人？）不能，因為當時一群人打我，我抱著我的頭，
    打我的人，我不知道是何人。我只有看到第一個衝進來的人
    ，就是在場的丁○○。…（審判長問：打你之人是否從上往
    下朝你頭部毆打？）是的。（你當時有聽到有人喊打嗎？）
    有。」（參本院卷第157 頁、第159 頁）、證人即告訴人庚○○於本院審理時證述：「（審判長問：衝進包廂打人之人
    大約有幾人？）約十幾人。…（審判長問：你的傷是被機車
    大鎖所傷，或是遭其他人拳打腳踢所致？）都有。…（審判
    長問：你是否確定你的頭部是被好幾人所傷？）對。…（審
    判長問：癸○○如何受傷？）癸○○先被打，之後才換我被
    打。…（審判長問：打癸○○的是一人或是一群人？）一群
    人。」（參本院一卷第144 頁、第145 頁）等語、證人即告
    訴人丙○○於本院審理時證稱：「（公設辯護人問：93年5
    月1 日凌晨3 點在高雄縣鳳山市○○路之「閤家歡KTV 」30
    9 號包廂內你是否被打？）是的。（公設辯護人問：請敘述
    經過？）我在309 號包廂內唱歌，有人進來帶一名女子草莓
    出去，不久之後就有一群人衝進來打人。（公設辯護人問：
    一群人有多少人？）包廂門不是很大，陸陸續續有人進來，
    約7 、8 人。…（審判長問：你有無看見丁○○持機車大鎖
    打癸○○？）有。（審判長問：你們3 人何人最先被打？）
    癸○○。…（審判長問：你是否因為勸架而遭毆打？）一開
    始他們是朝癸○○及庚○○打，那時我還沒有被打，我見朋
    友被打過去擋，其他的人就動手打我，我是被遭人持包廂內
    之垃圾桶被打。」（參本院卷第148 頁、第152 頁）等語甚
    詳，並有現場蒐證照片8 張附卷（見警卷第25頁至第29頁）
    及鐵製垃圾桶1 個扣案足憑，而告訴人癸○○因而受有頭部
    傷併頭皮撕裂傷，顱骨骨折及蜘蛛膜下出血，於93年5 月1
    日至93年5 月8 日加護病房治療，93年5 月8 日轉至普通病
    房治療；告訴人庚○○因而受有頭部外傷併頭皮撕裂傷6 ×
    1 平方公分、4 ×1 平方公分、2 ×1 平方公分，於93年5
    月1 日急診入院，93年5 月1 日至93年5 月5 日於普通病房
    治療，93年5 月5 日出院；告訴人丙○○因而受有頭部外傷
    併頭皮血腫，於93年5 月1 日至國軍高雄總醫院急診，接受
    保守之治療等情，亦有國軍高雄總醫院出具之診斷證明書3
    紙在卷可憑（見警卷第22頁至第24頁），是告訴人癸○○、
    庚○○、丙○○3 人於前揭時、地遭被告丁○○等10餘人以
    機車大鎖、鐵製垃圾桶及拳腳毆打，致各別受有上開傷勢等
    情，堪予認定。
(二)被告丁○○雖辯稱其並未持機車大鎖毆打告訴人癸○○等3
    人，惟查：
 1、被告丁○○最初辯稱因辛○○告知有友人在309 號包廂被人
    毆打，乃進入309 號包廂勸架，其並未持機車大鎖進入309
    號包廂，而係將帶至「閤家歡KTV 」之機車大鎖放置於108
    號包廂外面云云（見偵卷第20頁、第30頁）；又於本院勘驗
    案發當日「閤家歡KTV 」之監視錄影光碟後復坦承有持機車
    的鎖進入309 號包廂內且為第一個進入309 號包廂之人，惟
    辯稱告訴人癸○○等3 人係遭其後方跟隨而來之不詳男子毆
    打成傷云云（見本院一卷第330 頁、本院二卷第51頁），其
    辯詞前後不一，且與常情不符，是否屬實已屬可疑。
 2、據證人即告訴人庚○○於本院審理時證稱：「（公設辯護人
    問：是否看清楚何人毆打你？）丁○○。（公設辯護人問：
    之前認識丁○○？）不認識。（公設辯護人問：你不認識丁○○為何知道他毆打你？）因為他最先衝進來。（公設辯護
    人問：丁○○持何物進入包廂？）機車大鎖。（公設辯護人
    問：當時現場還有其他人嗎，你是否認識？）都不認識，是
    一群人衝進來。（公設辯護人問：如何能確認是丁○○毆打
    你？）我有看到他。（公設辯護人問：丁○○當時衣著為何
    ？）白色上衣。（公設辯護人問：丁○○當時髮型為何？）
    山本頭。…（檢察官問：當時你們在高雄縣鳳山市○○路之
    「閤家歡KTV 」309 號包廂時，丁○○是否第一個衝進309
    號包廂內？）是的。（檢察官問：是否因為丁○○手持機車
    大鎖，所以你對他印象深刻？）是的。（檢察官問：丁○○
    穿著長袖或是短袖白色上衣？）短袖。（檢察官問：因為你
    對丁○○印象特別深刻所以在警訊看錄影帶時，一眼就認出
    是丁○○？）是的。」（參本院卷第139 頁至第140 頁、第
    142 頁至第143 頁）、證人即告訴人丙○○於本院審理時證
    稱：「（審判長問：製作警訊筆錄時，如果沒有讓你看過光
    碟你是否仍指認丁○○當時是否在場？）不能。（審判長問
    ：為何不能？）因為我是看錄影帶後，然後再以我看見包廂
    第一個進來的體型壯碩，還有理平頭判斷的。」（參本院卷
    第153 頁）、證人即告訴人癸○○於本院審理時證稱：「（
    辯護人劉啟輝問：你為何能指認丁○○是第一個衝進來的？
    ）他衝進來時我就看到他手上有刺青，以及看到他的臉。（
    審判長問：你在偵訊中說在庭被告兩人你只記得辛○○當時
    從包廂出來，其他並無印象，為何經過6 個月，你今日在法
    庭上證述第一個衝進來打的人是丁○○？〈提示93年11月2
    日偵訊筆錄第2 頁〉）因為當時我頭腦還沒有完全恢復。（
    審判長問：你現在慢慢恢復記憶是否會比當時檢察官問你的
    清楚？）當時因為我腦受傷，腦筋所記憶的不能完全以言詞
    表達出來，後來因為持續服藥，現在較能表達記憶。（審判
    長問：你確定丁○○有拿機車大鎖進入309 號包廂內？）我
    沒有注意看，但是能夠確定他是第一個進入包廂內的人，後
    面跟著一群人進來。」（參本院卷第157 頁、第160 頁）、
    證人乙○○於偵查及本院審理時證述：「（檢察官問：那天
    丁○○穿何衣物？）穿白色短袖，褲子是深色的，是何顏色
    我不記得了。」（偵卷第49頁）、「（審判長問：一群進入
    包廂很亂，你為何會看見丁○○拿機車大鎖？）因為當時他
    是第一個走進包廂的人。…（審判長：呂持機車大鎖進來做
    何事？）我看見他持機車大鎖進來，然後一群人朝著癸○○
    等人撲過去，…」（參本院卷第136 頁）等語甚詳，且互核
    大致相符，而前開證人庚○○、丙○○、癸○○、乙○○4
    人與被告丁○○均素不相識，並無怨隙，衡情難認渠等有故
    意誣指被告丁○○涉犯本案之動機。
 3、而依本院當庭勘驗案發當時「閤家歡KTV 」場內包廂區域及
    音控室之監視錄影帶結果為：
  (1)自3 ：08：51起，被告辛○○、被告丁○○由大廳廣場方向
    過來，陸續往309 號包廂方向前進，被告辛○○走在最前面
    ，被告辛○○後面約有10人左右陸續進入309 號包廂方向，
    其中有3 人頭戴安全帽，這群人往309 號包廂方向進入後，
    後面沒有其他人跟隨。（鏡頭場內-1，見本院一卷第272 頁
    ）
  (2)自3:11:35 起，被告辛○○從309 號包廂區方向出來，站在
    花圃前，再往音控室方向移動，後方從309 號包廂區域約有
    4 、5 人出來，此時在音控室前有5 、6 人從大廳方向往
    309 號包廂區域移動，兩群人在音控室前附近交會，部分人
    與辛○○往大廳方向移動，部分人約6 人則留在309 號包廂
    區域前的花圃逗留；自3 ：12：37起，被告丁○○右手持物
    品，從大廳方向往309 號包廂區域方向移動，後面陸續有5
    、6 人往309 號包廂區域方向移動，包含上開原來逗留在
    309 號包廂區域前花圃附近的人（鏡頭結束時，進入309 號
    包廂區域之人尚在陸續前進中，所以實際進入309 號包廂區
    域之人有幾人，以及在花圃前逗留之人有無全部進入309 號
    包廂區域，從鏡頭無法得知）。（鏡頭場內-3，見本院一卷
    第294 頁）
  (3)自3 ：13：04起，被告辛○○往309 號包廂區域方向前進，
    之後309 號包廂區域陸續有人出來，往大廳方向移動；自3
    ：13：17起，被告丁○○自309 號包廂區域方向走出來，往
    大廳方向移動，被告丁○○右手持物品；自3 ：13：27起，
    被告辛○○與一群人，陸續至309 號包廂區域方向走出，並
    且在花圃前聚集；自3 ：13：48起，被告辛○○朝大廳後方
    方向移動。（鏡頭場內-4，見本院一卷第295 頁）
    經本院當庭勘驗上開監視錄影畫面後，被告丁○○當庭自承
    其右手所持物品即為機車大鎖（見本院一卷第272 頁）屬實
    ，而從上開「閤家歡KTV 」場內包廂區域、音控室等監視錄
    影畫面顯示，案發當日被告辛○○先率被告丁○○等人前往
    309 號包廂，嗣被告辛○○從309 號包廂方向走出來後約莫
    1 分鐘，被告丁○○即持機車大鎖帶領不詳成年男子5 、6
    人再往309 號包廂方向移動，經比對證人即告訴人癸○○、
    庚○○、丙○○均證稱被告辛○○先率人帶走己○○，不久
    後即遭人毆打等語甚詳（見本院一卷第156 頁、第14 1頁、
    第148 頁），兩者時間吻合、情節相符，顯見應係被告丁○○及其後跟隨之5 、6 名不詳成年男子夥同原本在309 號包
    廂區域前花圃逗留之6 名不詳成年男子，共計10餘人，一同
    進入309 號包廂毆打告訴人癸○○、庚○○、丙○○等人無
    訛，則被告丁○○辯稱其持機車大鎖進入前，告訴人癸○○
    等人已遭人毆打云云，即不足採。
 4、雖被告丁○○及辯護人質疑告訴人癸○○、庚○○、丙○○
    及在場之證人乙○○在未觀看上開監視錄影光碟前，均未能
    指認被告丁○○即是持機車大鎖帶頭進入309 號包廂內毆打
    癸○○及庚○○之人，何以事後均能為上開指述？被告丁○○更辯稱當日有多名手臂刺青之人在場，告訴人癸○○、庚○○、丙○○及在場之證人乙○○顯然誣指其為加害人云云
    ，惟衡諸告訴人癸○○等3 人及在場證人乙○○均不認識被
    告丁○○，於時間約半分鐘的打人事件，在場有多名不詳姓
    名之陌生男子共同毆打告訴人癸○○等3 人，場面混亂，告
    訴人3 人突遭毆打之際及在旁頓受驚嚇之乙○○，自難清楚
    記憶加害人之長相，而經警方提供案發時之KTV 監視錄影光
    碟供告訴人及在場之乙○○指認，渠等均能明確指出錄影光
    碟畫面10餘名男子中1 名身穿白色短袖內衣深色長褲、理平
    頭、體形壯碩之男子即是進入309 號包廂打人之人，而本院
    當庭勘驗該錄影光碟內容，明確攝錄到一名穿白色上衣、理
    平頭、體形狀碩之男子手持機車大鎖夥同一群男子往309 號
    包廂走去，而約莫半分鐘不到1 分鐘後，該名持機車大鎖之
    白衣平頭男子即與上開不詳姓名之成年男子紛紛從309 號包
    廂方向走出迅速離去等情，經本院當庭勘驗上開錄影光碟完
    畢後，被告丁○○亦坦承上開持機車大鎖帶頭前往309 號包
    廂之男子確係其本人無誤，均已論述如前，則告訴人癸○○
    等3 人及在場之乙○○雖均不認識被告丁○○，惟輔以上開
    錄影光碟內容，喚醒案發當時之殘存記憶，渠等所為加害人
    之特徵描述，均與被告丁○○吻合，而被告丁○○亦自承確
    實有持機車大鎖進入309 號包廂，且上開證人證述如何遭人
    毆打之前後經過情形又與本院勘驗查知被告丁○○在309 號
    包廂附近出入之結果相符，是綜上事證，告訴人癸○○等3
    人及在場之證人乙○○誤認加害人為被告丁○○之可能即可
    予以排除，被告丁○○及其辯護人上開辯解，均不足採。
 5、至扣案之機車大鎖1 把經高雄市政府警察局鑑驗結果，其上
    之血跡均與告訴人癸○○、庚○○之DNA-STR 型別不相符，
    固有該局93年12月10日高市警鑑字第09300844050號、94年3
    月3 日高市警鑑字第0940014292號鑑定書各1 份在卷可按（
    見偵卷第30頁、第78頁），惟該機車大鎖並非被告丁○○於
    案發後棄置於現場後為到場處理員警所立即扣案，而係警方
    查悉被告丁○○涉嫌重大經通知其到案說明後，被告丁○○
    於93年5 月10日始前往警局製作筆錄並提出該把機車大鎖供
    警方扣案，參以被告丁○○於自始即否認有何持機車大鎖毆
    打告訴人癸○○等3 人之犯行，本難期待其主動提出足以認
    定其涉案之證物，而被告丁○○確係持機車大鎖進入309 號
    包廂內毆打告訴人癸○○等3 人乙情，亦經本院認定屬實如
    上述，則扣案之機車大鎖顯非案發當時被告丁○○所持以毆
    擊告訴人癸○○等3 人之兇器至明，是以前開鑑定書2 份，
    尚不足採為被告丁○○有利之認定。
 6、綜上，被告丁○○辯稱其並未持機車大鎖夥同其他人共同毆
    打告訴人癸○○等3 人云云，顯係卸責之詞，委無足採。
(三)被告辛○○雖否認有何參與被告丁○○共同決意毆打告訴人
    癸○○、庚○○及丙○○3 人之犯行，然查：
 1、按以自己共同犯罪之意思，參與實施犯罪構成要件以外之行
    為，或以自己共同犯之意思，事先同謀，而由其中一部分人
    實施犯罪之行為者，均為共同正犯，業經大法官會議第109
    號解闡釋明確；又按現行刑法關於正犯、從犯之區別，係以
    其主觀之犯意及客觀之犯行為標準，凡以自己犯罪之意思而
    參與犯罪，無論其所參與者是否係犯罪構成要件之行為，皆
    為正犯，其以幫助他人犯罪之意思而參與犯罪，其所參與者
    ，苟係犯罪構成要件之行為，亦為正犯，必以幫助他人犯罪
    之意思而參與犯罪，其所參與者又為犯罪構成要件以外之行
    為，始為從犯。故共同實施犯罪行為之人，在合同意思範圍
    以內，各自分擔犯罪行為之一部，相互利用他人之行為，以
    達其犯罪之目的者，即應對於全部所發生之結果，共同負責
    ，最高法院92年台上字第5407號亦著有判決可資參照。
 2、依本院當庭勘驗「閤家歡KTV 」案發當日監視錄影光碟內容
    結果，顯示案發當日被告辛○○先與被告丁○○等10餘名男
    子在「閤家歡KTV 」大門口集結談話（見本院一卷第203 頁
    至第209 頁，並參照第212 頁至第258 頁所附上開監視錄影
    光碟畫面翻拍照片數張）後，被告辛○○立即率被告丁○○
    夥同上開不詳男子10餘人（其中3 人頭戴安全帽）自「閤家
    歡KTV 」大廳廣場往309 號包廂方向前進，嗣被告辛○○從
    309 號包廂方向走出來後約莫1 分鐘，被告丁○○即持機車
    大鎖帶領5 、6 人夥同原本逗留在花圃之6 人共計10餘人往
    309 號包廂方向移動（見本院一卷第272 頁、第294 頁），
    此際即被告丁○○持機車大鎖夥同10餘名不詳成年男子進入
    309 號包廂毆打告訴人癸○○等3 人，已經本院認定屬實如
    上述，而被告丁○○持機車大鎖夥同10餘名不詳成年男子進
    入309 號包廂約半分鐘後，被告辛○○復往309 號包廂前進
    ，之後被告丁○○即持機車大鎖自309 號包廂方向走出來，
    隨後被告辛○○與其他不詳男子亦陸續自309 號包廂方向出
    來並在花圃前短暫聚集後，隨即往大廳方向離去等情，亦經
    本院勘驗上開監視錄影光碟屬實（見本院一卷第249 頁），
    從上開勘驗結果可知，被告辛○○2 度前往309 號包廂之時
    間相距甚短，並在309 包廂外集結被告丁○○及其他不詳男
    子，期間告訴人癸○○等3 人即遭被告丁○○等人毆打成傷
    ，嗣後其又與被告丁○○等人匆匆離去現場，則被告辛○○
    顯然與被告丁○○等人就毆打告訴人癸○○等3 人有犯意聯
    絡。
 3、雖被告辛○○辯稱不認識監視錄影光碟畫面中隨同其前往30
    9 號包廂之10餘名男子，惟依證人甲○○於本院審理時證述
    ：「（檢察官問：小宇一人進入包廂或是一群人進去？）小
    宇走入門口進來一點點，叫草莓出去，我有看到其他的人在
    門外。…」（見本院一卷第164 頁）等語詳實，且與證人己○○最初於警詢時證稱：「我當時與朋友於93 年5月1 日3
    時10分左右在鳳山市○○路『閤家歡KTV 』309 室唱歌，突
    然有一名男子（即被告辛○○）帶4 、5 名男子進來我們包
    廂內，看了我們一下，該名帶頭男子就向我揮手示意出去，
    他們就先出去了，我跟在他們後面出去，出了門口我見該帶
    頭男子與他朋友一直在講話，我就旁邊等他，…」（參見警
    卷第13頁背面）等語互核大致相符，依上開證詞，足以認定
    被告辛○○與監視錄影畫面中跟隨在其身旁之不詳男子有所
    認識，並在309 號包廂外集結一同前往309 號包廂將己○○
    帶離現場無訛。
 4、又關於告訴人癸○○等人何以遭被告丁○○夥同其他不詳男
    子毆打乙節，依證人甲○○於本院審理時證述：「（審判長
    問：為何辛○○進入309 號包廂內帶走草莓，為何你覺得情
    況不對，要癸○○離開？）因為辛○○進來只是帶走草莓，
    但是他站在門口的朋友眼神露出非善意，而且目光一直盯著
    我們裡面看。（審判長問：當時你已經判斷會出事嗎，所以
    你才會去隔壁包廂打電話？）是。…（辯護人劉啟輝問：你
    看見在門外眼神非善意之人，有幾人？）6 、7 人。（辯護
    人劉啟輝問：你的視線是否會被包廂門阻礙？）不會，6 、
    7 人都擠在門口，他們的眼神讓我感覺到等一下一定會出事
    情。」（見本院一卷第165 頁至第167 頁）等語甚詳，而證
    人己○○最初於警詢時亦證稱：「…我共進去309 包廂4 次
    ，第一次我進去309 包廂沒5 分鐘我就出來108 包廂跟辛○○在一起，後來我又回到309 包廂跟乙○○聊天約10分鐘後
    我就離開了又回到108 包廂，辛○○就問我說我的朋友在那
    一間包廂，我不講，大約3 時我又回到309 包廂，我看到辛○○跟在我後面知道我進去309 包廂，過了10分鐘左右辛○○帶了3 、4 個人左右進入309 包廂，揮手示意要我出去，
    我就跟他們出去了，過沒一會，就發生309 包廂內的人被毆
    打的事情，我再回到309 包廂就看到癸○○、丙○○、庚○○全身都流血了。我又回到108 包廂，辛○○見我臉包不好
    看，他問我怎麼了，我說309 包廂的人誤會是因為我他們才
    會被打，辛○○說叫我不用擔心，沒有我的事。」（見警卷
    第14頁）等語詳實，據上開2 人之證詞，堪認案發當日己○○與被告辛○○一起至「閤家歡KTV 」唱歌，卻多次進出告
    訴人癸○○等人所在之309 號包廂，於被告辛○○詢問己○○其友人在何包廂，己○○竟不願主動告知被告辛○○其與
    告訴人癸○○等人在309 號包廂唱歌聊天，被告辛○○乃尾
    隨己○○查知告訴人癸○○等人所在之309 號包廂後，隨即
    帶領10餘名不詳成年男子前往309 號包廂將己○○帶出，而
    該等不詳男子在309 號包廂門口時均顯露出不善神色直朝
    309 號包廂內查看，己○○走出309 號包廂後，被告辛○○
    尚與該等不詳男子交談，觀諸被告辛○○上開舉動，顯見其
    確實不滿己○○與告訴人癸○○等3 人在309 號包廂內同樂
    。又輔以監視錄影畫面錄得被告辛○○與被告丁○○夥同10
    餘名不詳成年男子在KTV 大門集結談話後，即一同往309 號
    包廂方向前進，嗣後告訴人癸○○等人隨即在309 號包廂內
    遭被告丁○○夥同上開10餘名不詳成年男子歐打成傷等情觀
    之，即可認定被告辛○○在集結被告丁○○及其他不詳男子
    之過程中，已共同決意教訓在309 號包廂內之告訴人癸○○
    等人，而推由被告丁○○夥同其他10餘名不詳成年男子進入
    309 號包廂毆打告訴人癸○○等3 人。況據證人乙○○於偵
    查中及本院審理時證稱：「（檢察官問：那些人如何進來？
    ）第1 次辛○○把人帶走，第2 次就一群人衝進來，在打的
    時候辛○○就進來了。（檢察官問：辛○○說不要打了有無
    出手去制止？）沒有出手制止。（檢察官問：辛○○有無表
    示何事不要打了？）沒有。」（偵卷第49頁）、「（檢察官
    問：打完之後，那群人走了，辛○○是否也跟該群人離開？
    ）是。…（審判長問：你叫完服務生後，回包廂，辛○○在
    包廂內說不要打了，當時打人的那群人做什麼？）他們當時
    還在裡面打人，我聽見辛○○站在包廂中間表示不要打了等
    語，那群人聽辛○○講完後，就走了，之後辛○○講完後也
    跟著離開。…（辯護人問：辛○○是否一說不要再打了，那
    群打人的人就立刻停手？）是的。」（參本院卷第132 頁、
    第136 頁至第137 頁）等語，可知被告丁○○夥同10餘名不
    詳成年男子在309 號包廂內毆打告訴人癸○○等人時，被告
    辛○○僅喝令「不要打了」，並未積極出手阻止，被告丁○○等人即立刻停手，若非被告辛○○係與渠等共同決意毆打
    告訴人癸○○等人，被告丁○○等人豈可能在現場一片混亂
    之際隨即住手？此益證被告辛○○確實與被告丁○○及其他
    10餘名不詳成年男子有共同毆打告訴人癸○○等人之犯意聯
    絡及行為分擔無訛。
 5、綜上，被告辛○○辯稱並未與被告丁○○共同決意毆打告訴
    人癸○○等3 人，亦係事後卸責之詞，要難採信。
(四)又按殺人未遂與傷害之區別，應以加害人有無殺意為斷。以
    戕害他人生命之故意，著手於刺殺之實行而未發生死亡之結
    果，為殺人未遂；倘無使人喪失生命之故意，僅在使其身體
    、健康受到傷害，則為傷害罪。又下手之情形如何，於審究
    犯意方面，為重要參考資料，故認定被告是否有殺人犯意，
    自應審酌當時情況，視其下手之輕重、加害之部位等，以為
    判斷。被害人受傷之多寡及是否為致命部位，固不能採為認
    定有無殺人犯意之絕對標準，但非不可藉為認定有無殺意之
    心證參考，且不能僅因與被害人素不相識，原無宿怨，即認
    為無殺人之故意（最高法院51年臺上字第1291號判例、84年
    度臺上字第3179號、83年度臺上字第5647號判決意旨參照）
    。再按共同正犯之所以應對其他共同正犯所實施之行為負其
    全部責任者，以就其行為有犯意之聯絡為限，若他犯所實施
    之行為，超越原計畫之範圍，而為其所難預見者，則僅應就
    其所知之程度，令負責任，未可概以共同正犯論，參照最高
    法院86年度台上字第1700號判決意旨自明。經查：
 1、本件告訴人癸○○、庚○○、丙○○遭被告丁○○夥同10餘
    名不詳成年男子毆打成傷，係由於被告辛○○不滿渠等與己○○一起唱歌聊天，乃與被告丁○○等人共同決意為上開犯
    行，業經本院認定屬實如前，雖告訴人癸○○等3 人遭多人
    以機車大鎖、鐵製垃圾桶及拳腳毆打，且傷勢均在頭部之人
    體要害，惟被告丁○○等人進入309 號包廂打人僅約半分鐘
    的時間，被告辛○○即至309 號包廂喝令被告丁○○等人住
    手，倘被告辛○○有意致告訴人癸○○等3 人於死或放任渠
    等遭被告丁○○等人毆打致死亦無所謂，即無可能在被告丁○○等人動手僅半分鐘不到1 分鐘的時間立刻進入309 號包
    廂指示被告丁○○等人停手，是從現存事證，尚難遽認被告
    辛○○有殺害告訴人癸○○等3 人之犯意，毋寧是基於教訓
    之傷害犯意至明。
 2、本件告訴人癸○○遭被告丁○○持機車大鎖毆擊後，受有頭
    部傷併頭皮撕裂傷，顱骨骨折及蜘蛛膜下出血之傷害乙節，
    顯見告訴人癸○○所受頭部傷害之傷勢非輕，足徵被告丁○○對其下手之重；參以309 號包廂現場留有告訴人癸○○等
    人之大量血跡，畫面觸目驚心，亦顯見被告丁○○持機車大
    鎖下手毆擊告訴人癸○○之兇狠；又經本院函詢國軍高雄總
    醫院告訴人癸○○受傷情況及就醫情形，該院函覆告訴人癸○○於93年5 月1 日至同年月8 日住加護病房治療，93年5
    月8 日至同年月14日轉至普通病房治療，其於急診當時病況
    有危及生命之危險等情，亦有該院95年2 月9 日醫慈字第
    0950000472號函1 紙附卷可資證明（見本院一卷第349 頁）
    ；按頭部為人體要害，顱骨內有大腦、小腦等重要器官所在
    ，其內神經密佈，極其脆弱，若傷及該處即可能致命，而機
    車大鎖均為金屬材質製成，質地堅硬，重量亦多達1 公斤以
    上，被告丁○○顯可預見以機車大鎖毆擊他人頭部可能造成
    死亡之結果，竟仍執意持機車大鎖朝告訴人癸○○頭部毆擊
    ，因而造成告訴人癸○○頭部受有上開危及生命之嚴重傷勢
    ，依其下手之力道，難認其對告訴人癸○○僅係一般傷害之
    犯意，而顯有縱使告訴人癸○○因此致命亦無所謂之主觀認
    知，是堪認定被告丁○○對於告訴人癸○○已單獨變更傷害
    犯意而基於殺人之不確定故意為上開犯行甚明，則其殺害告
    訴人癸○○之行為，已超越被告辛○○及其他不詳成年男子
    原來與其意思聯絡之範圍，並非被告辛○○所能預見，此部
    分即難令被告辛○○同負共犯之責。又告訴人庚○○雖亦遭
    被告丁○○持機車大鎖毆打頭部而受有頭部外傷及頭皮撕裂
    傷之傷害，然其傷勢不若告訴人癸○○之嚴重，經本院函詢
    國軍高雄總醫院關於告訴人庚○○送醫救治時之傷勢狀況，
    該院亦函覆告訴人庚○○當時並無立即生命危險，有該院前
    揭函文1 紙在卷足憑，顯見被告丁○○持機車大鎖毆打告訴
    人庚○○時，其下手力道尚有節制，揆諸前揭判決意旨，尚
    難僅憑被告丁○○持機車大鎖毆打告訴人庚○○頭部即遽認
    被告丁○○亦有殺害告訴人庚○○之犯意，是其就此部分犯
    行應係基於傷害犯意無疑，尚未逾越其與被告辛○○及其他
    在場下手之10餘名男子之犯意聯絡圍範。至於告訴人丙○○
    僅於上前制止丁○○等人毆打癸○○、庚○○時，遭人以鐵
    製垃圾桶毆打，而受有頭部外傷併頭皮血腫之傷害，無需住
    院救治，傷勢尚屬輕微，則在場其他不詳男子毆傷告訴人丙○○之部分，應屬單純傷害犯行，要無疑義。
(五)綜上所陳，被告2 人前開所辯，均係事後卸責之詞，不足採
    信。從而，本案事證明確，被告2人犯行，均堪認定。
三、核被告丁○○毆傷告訴人庚○○、丙○○所為，係犯刑法第
    277 條第1 項之傷害罪，又其以機車大鎖重擊告訴人癸○○
    頭部，嗣因告訴人癸○○及時送醫急救，始倖免於難，係犯
    刑法第271 條第2 項、第1 項之殺人未遂罪；另核被告辛○○所為，係犯刑法第277 條第1 項之傷害罪。公訴人認被告
    辛○○推由被告丁○○夥同其他不詳男子共同毆傷告訴人癸○○、庚○○、丙○○3 人，以及被告丁○○持機車大鎖與
    其他不詳之男子共同傷害告訴人庚○○、丙○○2 人之犯行
    ，均係犯殺人未遂之罪，然被告辛○○推由被告丁○○等人
    進入309 號包廂毆打告訴人癸○○等3 人，應係出於教訓告
    訴人癸○○等3 人之傷害犯意，已如前述，另參酌告訴人庚○○、丙○○遭被告丁○○等人毆打所受之傷勢均非嚴重，
    且無生命危險等情，亦已論述如前，尚難遽認被告丁○○就
    毆傷告訴人庚○○、丙○○部分具有殺人之犯意，是公訴人
    就前開部分之起訴法條均有未洽，均應予以變更。被告2 人
    與其餘不詳姓名之成年男子數名就上開傷害犯行部分，有犯
    意聯絡及行為分擔，均應論以共同正犯。被告辛○○3 次共
    同傷害犯行及被告丁○○2 次共同傷害犯行，均時間緊接，
    分別觸犯構成要件相同之罪名，顯係出於概括犯意反覆為之
    ，均為連續犯，應依刑法第56條之規定，均以一連續傷害罪
    論處，並均加重其刑。又被告丁○○已著手於殺人犯行之實
    行而不遂，為未遂犯，爰依刑法第26條前段規定減輕其刑。
    被告丁○○與不詳姓名之成年男子所犯共同傷害庚○○、丙○○部分，以及單獨起意殺害告訴人癸○○之殺人未遂等2
    罪間，犯意各別，行為互殊，犯罪構成要件不同，應予分論
    併罰。查被告丁○○前於88年間因傷害案件，經本院以88年
    度易字第5032號判處有期徒刑4 月，如易科罰金，以300 元
    折算1 日確定，並於89年4 月28日易科罰金執行完畢，有臺
    灣高等法院被告前案紀錄表1 份在卷可憑，其於有期徒刑執
    行完畢後5 年內，再犯本件最重本刑為有期徒刑以上之罪，
    為累犯，應分別就其所犯殺人未遂罪，加重其刑，惟該罪之
    死刑、無期徒刑部分，依法不得加重，就其所犯連續傷害罪
    ，遞加重其刑。又就殺人未遂犯行部分，依法先加後減之。
    爰審酌被告辛○○僅因不滿告訴人癸○○等人與己○○一同
    唱歌聊天，竟指示被告丁○○夥同數名不詳成年男子共同圍
    毆告訴人癸○○等3 人，無視於身處公共場所即聚眾毆鬥，
    行逕猖狂，被告丁○○更持具危險性之機車大鎖毆擊告訴人
    癸○○、庚○○，在場其他不詳男子復以鐵製垃圾桶及拳腳
    共同毆打告訴人3 人，致渠等分別受有傷害，對於社會治安
    危害極鉅，被告丁○○甚且對告訴人癸○○頓下殺手，致告
    訴人癸○○險些喪命，所生實害甚大，惡性非輕，又犯罪後
    ，被告辛○○始終否認有謀議傷人而推由被告丁○○等人下
    手之犯行，被告丁○○亦始終否認有持機車大鎖毆打告訴人
    癸○○、庚○○之犯行，犯後態度非佳，且被告2 人迄今均
    未能與告訴人3 人達成和解，顯然毫無悔意等一切情狀，分
    別量處如主文所示之刑，並就被告丁○○部分定其應執行刑
    ，以示懲儆。至於扣案之機車大鎖，雖為被告丁○○所有，
    然並非其持以毆打告訴人癸○○、庚○○之機車大鎖，業經
    本院認定屬實，另扣案之鐵製垃圾桶雖係在場不詳成年男子
    用以毆打告訴人丙○○成傷之物，惟屬「閤家KTV 」所有之
    物，自均不併予宣告沒收，附此敘明。
據上論斷，應依刑事訴訟法第299 條第1 項前段、第300 條，刑
法第28條、第56條、第271 條第2 項、第1 項、第277 條第1 項
、第26條前段、第47條、第51條第5 款，罰金罰鍰提高標準條例
第1 條前段，判決如主文。
本案經檢察官戊○○到庭執行職務。
中    華    民    國    95    年    4     月    12    日
                  刑事第十二庭  審判長法  官  施柏宏
                                      法  官  洪能超
                                      法  官  林書慧
以上正本證明與原本無異。
如不服本判決，應於判決送達後10日內，向本院提出上訴狀。
                                書記官  鍾錦祥
中    華    民    國    95    年    4     月    14    日
附錄本案論罪科刑法條全文：
中華民國刑法第  271 條
殺人者，處死刑、無期徒刑或10年以上有期徒刑。
前項之未遂犯罰之。
預備犯第1項之罪者，處2年以下有期徒刑。
中華民國刑法第  277 條
傷害人之身體或健康者，處3 年以下有期徒刑、拘役或1 千元以
下罰金。
犯前項之罪因而致人於死者，處無期徒刑或7 年以上有期徒刑；
致重傷者，處3 年以上10年以下有期徒刑。


司法院資訊處製作；財團法人民間司法改革基金會備份。
